【裁判字號】    89,易,1657
【裁判日期】    890627
【裁判案由】    違反就業服務法
【裁判全文】
臺灣臺中地方法院刑事判決                        八十九年度易字第一六五七號
    公  訴  人  臺灣台中地方法院檢察署檢察官
    被      告  達工業有限公司
    代  表  人  丙○○
    被      告  丙○○
右列被告等因違反就業服務法案件，經檢察官聲請簡易判決處刑 (八十九年度偵字第
八八四號)，本院認不宜簡易判決處刑，改依通常程序審理，判決如左：
    主  文
達工業有限公司，其代表人因執行業務，違反雇主不得未經許可留用他人所申請聘
僱之外國人之規定，其留用人數為貳人，科罰金新台幣肆萬元。
丙○○法人之代表人，因執行業務違反雇主不得未經許可留用他人所申請聘僱之外國
人之規定，其留用人數為貳人，處拘役肆拾伍日，如易科罰金以參佰元折算壹日。
    事  實
一、丙○○係設在台中縣神岡鄉○○村○○路三十巷十六號「達工業有限公司」 (
    下稱達公司)負責人，明知未經向行政院勞工委員會申請許可轉換雇主，不得
    留用他人所引聘僱之外國人，竟基於上開犯意，於民國八十八年九月十六日留用
    戊○○、丁○○ (以上二人公訴人另為不起訴處分)分別合法聘僱之泰國籍監護
    工SOMSAI KHAMEANGKAEW、KHWAEKLANG MAO共二人，在台中縣神岡鄉○○路二五
    二巷十一號達公司廠區從事包裝工作，嗣於當日十六時許，為警在上址當場查
    獲。
二、案經台中縣警察局豐原分局報請臺灣臺中地方法院檢察署檢察官聲請簡易判決處
    刑。
    理  由
一、訊據被告丙○○，對於右揭時間、地點有上開二名監護工在達公司廠區工作之
    事實，固不否認，惟堅決否認有何留用犯意，辯稱：當時伊與丁○○、戊○○外
    出討論祖產事宜，上開二名監護工應係自動幫忙或工廠幹部請其幫忙等語云云。
    經查：
(一)上開事實，業據被告丙○○、證人戊○○、丁○○、辛○○於警訊中供述明確，
    核與泰籍監護工SOMSAI KHAMEANGKAEW、KHWAEKLANG MAO二人警訊中所供情節相
    符，復有相片二張及切結書、護照、外僑居留口卡各二紙暨營利事業登記證乙紙
    居留外僑作業外勞詳細資料各二紙暨營利事業登記證乙紙附卷足稽。至被告丙○○、證人丁○○、戊○○審理中改稱上開警訊筆錄，係應警方要求所為陳述，經
    傳喚制作筆錄之警員甲○○、庚○○、己○○到院具結，一致證稱係依渠等之陳
    述所制作，且被告前於八十八年二月間因違反就業服務法第五十三條第三款相類
    似犯行，經台灣台中地方法院檢察署檢察官聲請簡易處刑，本院以八十八年度易
    字第一一二四號判決無罪在案，有該署八十八年度偵字第一四四七、四三一一號
    簡易判決處刑聲請書及本院上開判決書各乙紙附於偵查卷可稽，其對於警訊時違
    反就業服務法第五十三條第三款規定應行注意之構成要件內容知之甚詳，其辯稱
    於警訊所言係配合警方所為陳述，衡情當屬不可能，被告所辯警訊不實，不足採
    信。
(二)被告及證人戊○○、丁○○一致供稱，當日三人及其他家族成員至祖宅討論家族
    祖產處理事宜，即就可否以丙○○分得之祖產交換丁○○分得之祖產即達公司
    座落之土地，當日戊○○及丁○○帶同上開二名泰國籍監護工一起至達公司，
    其後即留下該二名監護工，與其他家族成員外出吃飯討論上開祖產事宜等情。惟
    證人丁○○證稱，其所聘僱之泰國籍監護工KHWAEKLANG MAO係僱來照顧祖母，因
    祖母有高血壓、中風現象，其祖母既有高血壓、中風現象，須人隨侍在旁照顧，
    證人丁○○既已帶同KHWAEKLANG MAO隨侍至達公司，丁○○又與被告、祖母等
    離開達公司至外面討論祖產事宜，衡諸常情應會將監護工KHWAEKLANG MAO帶同
    隨侍其祖母，其既未將該監護工帶同出外，該監護工又與被告公司員工不熟，丁○○對於該監護工應會交待做何事，而警查獲時，該監護工以正在達公司廠區
    工作，參酌該監護工在警訊中所供，對於老板、工作地點、日薪等之敘述均指向
    達公司丙○○所僱用等情，被告及證人丁○○於偵查及本院審理所供，均核無
    足採。
(三)另證人戊○○供稱，其僱用之泰籍監護工SOMSAI KHAMEANGKAEW係照顧其患有癌
    症之妻子，案發時其妻業已過世，因聘僱契約尚未到期，即留在家中做打掃等工
    作，平時係隨其出入，當日要討論上開祖產事宜，亦帶同至達公司。然該外籍
    監護工既係擔任清潔工作，當無帶同外出，況當日其女乙○○亦在家中，亦無帶
    出必要。縱依證人戊○○所稱平日隨其出入，何以當日戊○○離開達公司時，
    未帶其同時離開，亦與證人戊○○所供不符，參酌SOMSAI KHAMEANGKAEW係在
    達公司廠區工作時被查獲，及其在警訊中所供，對於老板、工作地點、日薪等之
    敘述均指向達公司丙○○所僱用等情，上開泰籍監護工SOMSAI KHAMEANGKAEW
    當係證人戊○○同意被告留用在達公司廠區工作，被告及證人戊○○於偵查及
    本院審理中所供，均無足採。
(四)綜上所述，被告留用丁○○、戊○○聘僱上開二名泰籍監護工之事實已臻明確，
    犯行堪以認定，應予依法論科。
二、按雇主不得未經許可留用他人所申請聘僱之外國人，就業服務法第五十三條第三
    款定有明文。被告達公司為法人，被告丙○○為法人之代表人，於執行業務時
    ，留用他人所聘僱之泰國籍監護工SOMSAI KHAMEANGKAEW、KHWAEKLANG MAO二人
    ，核被告達公司及被告丙○○所為，均係違反同法第五十三條第三款之規定，
    其留用人數為二人，被告丙○○應依同法第五十八條第一項後段之規定論處，
    達公司應依同法第五十八條第二項之規定論處。爰審酌被告丙○○素行尚屬良好
    ，犯罪之動機係圖以低廉之工資聘僱外籍監護工工作，係留用同為親戚之丁○○
    、戊○○所僱用之外籍監護工，留用未經主管機關准轉換僱主之外籍監護工，影
    響政府管理外勞政策，增加社會危險性，及犯後於警訊中坦承不諱、偵查及審理
    中矢口否認不知悔改等等一切情狀，分別量處如主文所示之刑，丙○○拘役部分
    並諭知易科罰金之折算標準。
據上論斷，應依刑事訴訟法第四百五十二條、第二百九十九條第一項前段，就業服務
法第五十三條第三款、第五十八條第一項後段、第二項，刑法第十一條前段、第四十
一條，罰金罰鍰提高標準條例第二條，判決如主文。
中      華      民      國    八十九    年      六      月    二十七    日
                                臺灣臺中地方法院刑事第四庭
                                  法  官  陳  學  德
右正本證明與原本無異。
如不服本判決，應於判決送達後十日內向本院提出上訴狀，上訴於臺灣高等法院臺中
分院( 須附繕本 )。
                                  書記官
中      華      民      國    八十九    年      六      月    二十七    日
附錄：論罪法條
就業服務法第五十三條：雇主不得有左列行為
三、未經許可聘僱或留用他人所申請聘僱之外國人。
就業服務法第五十八條第一項、第二項
違反第五十三條第一款、第二款或第三款規定，其聘僱或留用人數為一人者，處六月
以下有期徒刑、拘役或科或併科新台幣玖萬元以下罰金；其聘僱或留用人數為二人以
上者，處三年以下有期徒刑、拘役或科或併科新台幣三十萬元以下罰金。
法人之代表人、法人或自然人之代理人、受僱人或其他從業人員，因執行業務犯前項
之罪者，除處罰其行為人外，對該法人或自然人亦科以前項之罰金。


司法院資訊處製作；財團法人民間司法改革基金會備份。
